臺灣新竹地方法院民事判決　九十一年度訴字第一三九號
　　原　　　告　新竹國際商業銀行股份有限公司
　　法定代理人　丁○○
　　訴訟代理人　甲○○
　　　　　　　　徐佩君
　　送達代收人　乙○○
　　被　　　告　丙○○
　　訴訟代理人　黃幸君
右當事人間請求清償借款事件，本院判決如左：
    主      文
被告應給付原告新台幣壹佰拾萬元，並自民國八十八年十一月十日起至清償日止按
年息百分之九計算之利息，暨自民國八十八年十二月十日起至清償日止，逾期六個月
以內者，按上開利率百分之十，逾期六個月以上者，按上開利率百分之二十計算之違
約金。
訴訟費用由被告負擔。
    事      實
一、原告方面：
  （一）聲明：求為判決如主文所示。
  （二）陳述略稱：
        緣訴外人黃金讓於民國八十七年十二月九日向原告借款新台幣（下同）一百
        三十萬元，利息按月繳納，本金屆期一次清償，利率自借款日起以年息百分
        之九按月計付，並機動調整之。又依借款約定條款第四條約定，若未依約付
        息時即視為全部到期，應將所欠借款一次清償，並自遲延之日起，逾期六個
        月以內者，按上開利率百分之十，逾期六個月以上者，按上開利率百分之二
        十加付違約金。茲訴外人黃金讓於八十八年十一月二十七日死亡，又查知訴
        外人黃金讓之父即被告丙○○係依民法第一千一百三十八條規定之繼承人，
        依民法第一千一百四十八條規定對於被繼承人債務負清償責任，因上開借款
        已於八十九年十二月九日到期，計尚欠本金一百三十萬元，及如主文所示之
        利息、違約金未獲清償，惟屢經催討均置之不理，為此特依消費借貸及繼承
        之法律關係提起本訴。
  （三）證據：提出借據影本一份、放款客戶往來明細表及催收款項客戶往來明細影
        本各一份、戶籍謄本二份、繼承系統表一份為證。
二、被告方面：
  （一）聲明：原告之訴駁回。
  （二）陳述：自認原告主張之事實，惟稱其無能力償還，亦無財產可供執行等語。
三、本院依職權調閱本院八十九年度繼字第二、六０號拋棄繼承民事聲請事件卷宗。
    理      由
一、原告起訴主張訴外人黃金讓於民國八十七年十二月九日向原告借款一百三十萬元
    ，約定借款期限二年，利息以年息百分之九計算，並機動調整，借款人應按月付
    息，若未依約付息時即視為全部到期，應將所欠借款一次清償，並自遲延之日起
    ，逾期六個月以內者，按上開利率百分之十，逾期六個月以上者，按上開利率百
    分之二十加付違約金。嗣訴外人黃金讓繳息至八十八年十一月九日止，並於同年
    月二十七日死亡，而前開借款已於八十九年十二月九日到期，計欠本金一百三十
    萬元等事實，業據提出借據、放款客戶往來明細表及催收款項客戶往來明細影本
    各一份、戶籍謄本二份為證，經核屬實，且為被告所不爭執，自堪信原告主張為
    真實。
二、又訴外人黃金讓於八十八年十一月二十七日死亡，其第一順位繼承人配偶尹金蓮
    、長男黃志誠、長女黃幸君、次女黃貴筠依民法第一千一百七十四條規定於繼承
    之日起二個月內以書面向本院為拋棄繼承，並以存證信函通知因其拋棄而應為繼
    承之被告（即訴外人黃金讓之父），而前開存證信函業於八十八年十二月十七日
    送達被告，惟被告遲至八十九年三月十五日始向本院聲明拋棄繼承，因已逾二個
    月之期限，而經本院以八十九年度繼字第六十號駁回其聲明等事實，業據原告提
    出戶籍謄本二份、繼承系統表一份為證，本院並依職權調取本院八十九年度繼字
    第二號、第六０號拋棄繼承民事聲請事件卷宗查核無訛。是被告前開拋棄繼承之
    意思表示自不生效力，依法應承受訴外人黃金讓之前開債務。至被告雖辯稱目前
    無力清償云云，惟仍無從卸免其應負返還借款之責，所辯要無足採。從而，原告
    本於消費借貸及繼承之法律關係，訴請被告清償借款一百三十萬元，及按約定利
    率計算之利息、違約金，為有理由，應予准許。
三、據上論斷，本件原告之訴為有理由，依民事訴訟法第七十八條，判決如主文。
中　　　華　　　民　　　國　　九十一　　年　　　四　　　月　　　十一　　日
                                  臺灣新竹地方法院民事第二庭
~B法　　　官　楊明箴
右為正本係照原本作成。
如對本判決上訴，須於判決送達後二十日內向本院提出上訴狀。
~B法院書記官　楊靜芳
中　　　華　　　民　　　國　　九十一　　年　　　四　　　月　　　十一　　日
